【裁判字號】    99,訴,814
【裁判日期】    990826
【裁判案由】    殺人未遂等
【裁判全文】
臺灣高雄地方法院刑事判決               99年度訴字第814號
公  訴  人  臺灣高雄地方法院檢察署檢察官
被      告  甲○○
指定辯護人  本院公設辯護人黃秋葉
被      告  丁○○
上列被告因殺人未遂等案件，經檢察官提起公訴（98年度偵字第
6640號），本院判決如下：
    主  文
甲○○犯竊盜罪，處有期徒刑月；又殺人未遂，處有期徒刑
年陸月。應執行有期徒刑年捌月。
丁○○故買贓物，處拘役伍拾伍日，如易科罰金，以新臺幣壹仟
元折算壹日。
    事  實
一、甲○○因為器質性精神病之影響，加上輕度智能不足之心智
    缺陷，自我控制能力薄弱，致其辨識行為違法或依其辨識而
    行為之能力顯著減低。其意圖為自己不法之所有，於民國98
    年2 月23日15時許，在高雄縣乙○鄉○○村○○路○○段14
    81地號己○○與戊○○共同經營之石斑養殖場內，趁無人注
    意之際，徒手竊取己○○所有價值新臺幣（下同）12,000元
    之自行車1 部（白色，摺疊式），得手後隨即騎乘前開自行
    車離去。甲○○返家後，因缺錢花用遂打算將前開自行車售
    予他人以換取現金，遂於同日15時至17時間之某時，騎乘前
    開自行車至丁○○位於高雄縣乙○鄉○○路12號住處，欲將
    前開自行車售予丁○○，丁○○明知前開自行車為甲○○竊
    得之贓物，竟基於故買贓物之犯意，以200 元之代價向甲○○故買為贓物之前開自行車，且丁○○為避免被查知故買贓
    物之犯嫌，隨即將前開自行車漆成紅色。甲○○將前開自行
    車賣給丁○○後，於同日17時許再度前往上開石斑養殖場內
    ，甲○○進入上開地點後，馬上為己○○發現，經己○○詢
    問甲○○是否竊取其所有之自行車1 部，甲○○承認有竊取
    行為，並答應帶同己○○及戊○○返回甲○○位於高雄縣乙○鄉○○村○○路17號之住處取回自行車，己○○、戊○○
    即與甲○○一同前往甲○○住處，回到甲○○住處後，甲○○竟基於殺人犯意，自其家中拿出其母親所有之菜刀1 把朝
    戊○○頭部砍去，過程中戊○○因閃避不及跌倒在地，甲○○因而砍到戊○○頭部左側，甲○○見戊○○跌倒，復朝戊○○之胸部、臉部及左手砍去，致戊○○受有頭皮（左顳頭
    皮，長14公分×寬1 公分×深1 公分）、額面部（左頰）、
    胸部到腹部及左手等部位受有嚴重切割傷，經己○○及甲○○之母親合力阻止甲○○繼續砍殺戊○○，並將戊○○緊急
    送醫，戊○○始倖免於死。嗣經上開現場人員報警處理，於
    98年2 月23日18時40分許，經警在甲○○上開住處前，扣得
    甲○○上開持以行兇之菜刀1 把等物，復於98年2 月24日9
    時許，在丁○○上開住處內，扣得己○○上述失竊之自行車
    1 部（後已發還己○○領回）。
二、案經高雄縣政府警察局乙○分局報請臺灣高雄地方法院檢察
    署檢察官偵查起訴。
    理  由
壹、證據能力之認定：
一、按被告以外之人於偵查中向檢察官所為陳述，除顯有不可信
    之情況者外，得為證據，刑事訴訟法第159 條之1 第2 項定
    有明文。經查，證人戊○○、己○○於檢察官偵查中所為之
    證述，性質上雖屬傳聞證據，惟係偵查中向檢察官所為之證
    述，並經具結，且無顯有不可信之情況，衡諸上開規定，自
    具有證據能力。
二、次按被告以外之人於審判外之陳述，雖不符刑事訴訟法第15
    9 條之1 至第159 條之4 之規定，而經當事人於審判程序同
    意作為證據，法院審酌該言詞陳述或書面陳述作成時之情況
    ，認為適當者，亦得為證據；當事人、代理人或辯護人於法
    院調查證據時，知有第159 條第1 項不得為證據之情形，而
    未於言詞辯論終結前聲明異議者，視為有前項之同意，刑事
    訴訟法第159 條之5 定有明文。經查，證人戊○○、己○○
    於檢察官偵查中所為之證述，有證據能力已如上述，而本判
    決所引用之其他各項證據資料，其屬於被告以外之人於審判
    外之陳述者，均據本院於調查證據程序逐一提示並告以要旨
    ，檢察官、被告、辯護人均知該等證據為被告以外之人之審
    判外陳述，已表示同意作為證據（見院一卷第31頁，至證人
    戊○○、己○○於警詢中所為之證述，本院並未引用，附此
    敘明）及未於言詞辯論終結前聲明異議，本院審酌上開證據
    作成時之情況，亦無不當取供等情形，認為以之作為本案之
    證據亦屬適當，依刑事訴訟法第159 條之5 規定，應有證據
    能力。
貳、實體部分：
一、訊據被告甲○○固坦承有上揭竊盜犯行，惟矢口否認有殺人
    未遂犯行，並辯稱：我沒有要殺人的意思，我只是要讓人受
    傷而已云云；訊據被告丁○○矢口否認有故買贓物犯行，並
    辯稱：我不知道那是贓物云云。經查：
  (一)被告甲○○所犯竊盜罪部分：
    被告甲○○意圖為自己不法之所有，於98年2 月23日15時許
    ，在高雄縣乙○鄉○○村○○路○○段1481地號即被害人己○○與戊○○共同經營之石斑養殖場內，趁無人注意之際，
    徒手竊取被害人己○○所有之價值12,000元自行車1 部，得
    手後隨即騎乘前開自行車離去，並因缺錢花用，於同日將上
    開竊得之自行車售予共同被告丁○○等犯罪事實，業據被告
    甲○○於警詢、偵訊及本院審理時坦承不諱（見警卷第6 頁
    、偵卷第6 頁、院一卷第30、32、33頁、院二卷第61頁正面
    、第62頁），核與證人己○○於檢察官偵查中之證述（見偵
    卷第31至33頁）、共同被告丁○○於警詢、偵訊中之供述（
    見警卷第9 、10頁、偵卷第7 、8 、29、30頁）及證人黃寶
    慶（即丁○○之弟）於偵訊中之證述（見偵卷第30、31頁）
    均相符，並有自行車1 部扣案及扣押筆錄、扣押物品目錄表
    、贓物認領保管單各1 份在卷可稽（見警卷第35至38頁、第
    40頁），是被告甲○○有上揭事實欄所載竊盜犯行，應堪以
    認定。
  (二)被告甲○○所犯殺人未遂部分：
  １、被告甲○○於98年2 月23日17時許再度前往己○○與戊○○共同經營之石斑養殖場內，被告甲○○進入上開地點後
      ，馬上為證人己○○發現，經己○○詢問甲○○是否竊取
      其所有之自行車1 部，甲○○承認有竊取行為，並答應帶
      同己○○及戊○○返回被告甲○○住處取回自行車，己○○、戊○○即與被告甲○○一同前往被告甲○○住處，回
      到被告甲○○住處後，被告甲○○竟基於殺人犯意，自其
      家中拿出菜刀1 把朝戊○○頭部砍去，過程中戊○○因閃
      避不及跌倒在地，被告甲○○因而砍到戊○○頭部左側，
      被告甲○○見戊○○跌倒，復朝戊○○之胸部、臉部及左
      手砍去，致戊○○頭皮、額面部、胸部到腹部及左手等部
      位受有嚴重切割傷，經己○○及被告甲○○之母親合力阻
      止被告甲○○繼續砍殺戊○○，並將戊○○緊急送醫，戊○○始倖免於死等情，除被告甲○○否認有殺人犯意外，
      餘均經被告甲○○於本院審理時所坦認而不爭執（見院一
      卷第32、33頁），並經證人戊○○、己○○於檢察官偵查
      中及本院審理時證述甚詳（見偵卷第31至33頁、院二卷第
      54至57頁），復有菜刀1 把扣案及扣押筆錄、扣押物品目
      錄表各1 份（見警卷第24至26頁、第28頁）、照片10張（
      見警卷第44至48頁）、建佑醫院98年2 月23日診斷證明書
      1 紙（見警卷第41頁）、建佑醫院98年11月25日函及隨函
      所附之病歷資料影本及急診傷口照片在卷可稽（見院一卷
      第39至47頁）。
  ２、被告甲○○雖否認有殺人未遂犯行，並以上揭情詞置辯。
      惟按殺人與傷害之區別，固以係傷害或殺人之犯意為依據
      ，不以兇器及傷痕之多寡為絕對標準，但受傷之部位、犯
      罪之兇器及手段，要不失為犯罪故意之重要參考。經查，
      被告甲○○持以作案用之菜刀係屬利刃，用之砍人足以致
      人於死，當為被告甲○○所預見，而人體之頭部為人體重
      要部位，身體正面之胸部則有心臟、肺臟等，腹部則有腸
      、胃等人體重要器官，此亦為一般人所得認識，被告甲○○於行為當時已35歲，自難諉為不知，且被告甲○○於本
      院審理時亦供稱其知道拿菜刀砍人會致人於死（見院一卷
      第30頁）。其對上情既已可預見，仍持鋒利之菜刀，朝被
      害人戊○○頭部砍去，被害人戊○○因閃避不及跌倒在地
      ，致遭被告砍到頭部左側，而被告見被害人戊○○跌倒，
      仍未就此罷手，猶持菜刀朝被害人戊○○臉部、胸部、左
      手砍去，致被害人戊○○受有頭皮（左顳頭皮）、額面部
      （左頰）、胸部到腹部及左手等部位受有嚴重切割傷，有
      建佑醫院98年2 月23日診斷證明書及建佑醫院98年11月25
      日函各1 份在卷可憑。又被害人戊○○上開傷勢主要傷害
      即頭部撕裂傷長14公分×寬1 公分×深1 公分，且如此傷
      口延誤送醫可能導致出血過多休克死亡等情，亦有建佑醫
      院98年11月25日函及隨函檢附之病歷資料影本及急診照片
      在卷可憑（見院一卷第39至47頁），足見被告甲○○用力
      之猛、下手之重、殺意之堅。復佐以本案嗣後係經己○○
      及被告之母親合力阻止被告繼續砍殺被害人戊○○，並將
      被害人戊○○緊急送醫，戊○○始倖免於死，是由上開事
      證綜合觀之，自足認被告甲○○有殺害被害人戊○○之故
      意，被告上開所辯：我沒有要殺人的意思，我只是要讓人
      受傷而已云云，為犯後卸責之詞，不足採信。
  ３、綜上，被告甲○○上開所辯，不足採信，其有上揭事實欄
      所載殺人未遂犯行，事證明確，犯行堪以認定。
  (三)被告丁○○所犯故買贓物部分：
  １、共同被告甲○○於同日15時至17時間之某時，騎乘其所竊
      得之自行車（白色，摺疊式）至被告丁○○位於高雄縣乙○鄉○○路12號住處，欲將上開自行車售予被告丁○○，
      被告丁○○以200 元之代價向共同被告甲○○購買前開自
      行車，且隨即將前開自行車漆成紅色等事實，除被告丁○○否認知悉為贓物外，餘均據被告丁○○於警詢、偵訊中
      分別供承甚明（見警卷第9 、10頁、偵卷第7 、8 、29、
      30頁）及於本院審理時供述或不爭執（見院一卷第32、33
      頁、院二卷第60頁正反面），並經共同被告甲○○於警詢
      中供稱：我是於98年2 月23日15時許，在乙○鄉○○村○○路12號前，將竊得之自行車賣給鄰居丁○○，我以200
      元價錢，將自行車賣給丁○○等語（見警卷第4 頁）及證
      人黃寶慶（即丁○○之弟）於偵訊中證述：丁○○於98年
      2 月23日，在丁○○住處有向甲○○購買自行車1 輛等情
      甚明（見偵卷第30頁），復有自行車1 部扣案及扣押筆錄
      、扣押物品目錄表、贓物認領保管單各1 份在卷可稽（見
      警卷第35至38頁、第40頁）。
  ２、被告丁○○雖否認有故買贓物犯行，並以上揭情詞置辯。
      惟查，共同被告甲○○於警詢中已供述：我以200 元價錢
      ，將自行車賣給丁○○，丁○○知道該自行車為贓車，因
      為知道是贓車，才會以200 元的低價購買該車等語（見警
      卷第7 頁），其於偵訊中並具結證稱：「（丁○○或黃寶
      慶是否知道該車是你偷的？）黃寶慶知道，丁○○應該也
      知道，因為錢是他出的，且他知道是贓車才會以很低的20
      0 元跟我買」等語、「（買賣過程有否告訴他是贓車？）
      我有告訴丁○○、黃寶慶該車是贓車」等語甚明（見偵卷
      第6 、28頁）。又據證人己○○警詢之陳述，其遭竊之自
      行車價值12,000元（見警卷第18頁），而被告丁○○於警
      詢中亦供述：當時我看該車還不錯等語（見警卷第10頁）
      ，堪認上開自行車價值非低。另被告黃寶慶與共同被告甲○○為同村同路相隔幾號之鄰居（此觀被告2 人之住所自
      明），且被告黃寶慶於本案之前已認識共同被告甲○○，
      之前更不曾見過甲○○騎乘該自行車（見院二卷第60頁反
      面、第61頁反面），則被告丁○○就甲○○突然騎乘未見
      過之自行車，並急欲販售，依常情任何人見此情形均會懷
      疑該車應係來路不明之贓車，被告丁○○理應質疑甲○○
      該車來源之正當性，並要求提出來源證明以供核對，然被
      告丁○○卻未為之，反而以200 元顯不相當之代價購得上
      開自行車，並於購得後隨即將上開自行車漆成紅色，益徵
      共同被告甲○○上開證述並非虛妄，是被告丁○○有故買
      贓物之犯意及行為，堪以認定，其上開所辯：我不知道那
      是贓物云云，為犯後飾卸之詞，不足採信。
  (三)綜上所述，被告甲○○、丁○○上開所辯，均不足採信，被
    告甲○○有上揭事實欄所載竊盜、殺人未遂犯行及被告丁○○有上揭事實欄所載故買贓物犯行，事證明確，犯行堪以認
    定，應予依法論科。
二、核被告甲○○所為，係犯刑法第320 條第1 項普通竊盜罪及
    同法第271 條第2 項、第1 項之殺人未遂罪；被告丁○○所
    為，則係犯刑法第349 條第2 項之故買贓物罪。被告甲○○
    所犯上開2 罪（竊盜、殺人未遂），犯意各別，行為互殊，
    應予分論併罰。又被告甲○○經本院送財團法人台灣省私立
    高雄仁愛之家附設慈惠醫院鑑定，鑑定結果略以：被告甲○○生性乖巧但智能魯頓，尤其車禍腦傷之後性格丕變，由於
    缺乏謀生能力，加以飲酒惡習，使得精神狀況更為惡化，容
    易出現暴力行為，自我控制能力薄弱，鑑定人認為呂員於犯
    罪行為時，因為器質性精神病之影響，加上輕度智能不足之
    心智缺陷，對於被害人加諸的強大心理壓力，出現過度且不
    合宜的反抗行為，因為無精神妄想或幻覺控制之情況，意識
    仍然清楚，呂員當時的知覺作用判斷能力尚存，因此無「因
    精神障礙或其他心智缺陷，致已達不能辨識其行為違法或欠
    缺依其辨識而行為之能力」之程度，但是其影響程度已經達
    到「辨識行為違法或依其辨識而行為之能力顯著減低之程度
    」等語，有慈惠醫院99年5 月31日函及隨函所附鑑定書1 份
    在卷可憑（見院一卷第55至59頁），是被告甲○○於本案犯
    行時，既已因器質性精神病之影響，加上輕度智能不足之心
    智缺陷，致已達到「辨識行為違法或依其辨識而行為之能力
    顯著減低之程度」，爰就被告甲○○於本案所犯上開2 罪，
    均依刑法第19條第2 項規定，減輕其刑。又被告甲○○所犯
    殺人未遂罪部分，已著手於殺被害人戊○○行為之實行，而
    未至死亡之結果，為未遂犯，另依刑法第25條第2 項之規定
    減輕其刑，並依法遞減輕之。茲審酌被告甲○○前有違反家
    庭暴力防治法、竊盜多次等前科（均不構成累犯），被告丁○○前無犯罪前科紀錄，有臺灣高等法院被告前案紀錄表2
    份在卷可按，被告甲○○不思以正途獲取所需，竟率爾竊取
    被害人己○○所有自行車，嗣後並持菜刀砍殺被害人戊○○
    ，致被害人戊○○受有事實欄所載非輕之傷勢，經送醫急救
    始倖免於死。又被告丁○○購買贓物，所為有利於竊賊銷贓
    ，並增加國家機關對於財產犯罪追查之困難，行為殊不可取
    ，另衡以被告甲○○所竊得之上開自行車，現已由被害人己○○領回，被告甲○○犯後尚能知錯承認竊盜犯行及坦承其
    持菜刀砍被害人戊○○等事實，被告丁○○犯後就其犯行並
    未能誠實以對，尚乏知錯悔改之意及被告甲○○、丁○○各
    別犯罪之動機、目的、智識程度、生活狀況等一切情狀，分
    別量處如主文所示之刑，並就被告甲○○部分定其應執行之
    刑，及就被告丁○○部分諭知如主文所示之易科罰金折算標
    準，以資懲戒。又被告甲○○持以砍殺被害人戊○○之菜刀
    1 把，並非違禁物，且係被告甲○○之母親所有，業據被告
    甲○○於本院審理時供述在卷（見院二卷第58頁反面），故
    本院不為沒收之諭知，併予敘明。
據上論斷，應依刑事訴訟法第299 條第1 項前段，刑法第271 條
第2 項、第1 項、第320 條第1 項、第349 條第2 項、第19條第
2 項、第25條第2 項、第41條第1 項前段、第51 條 第5 款，刑
法施行法第1 條之1 ，判決如主文。
本案經檢察官丙○○到庭執行職務。
中    華    民    國    99    年    8     月    26    日
                  刑事第五庭審判長法  官  廖建瑜
                                  法  官  陳盈吉
                                  法  官  林永村
以上正本係照原本作成。
如不服本判決應於收受本判決後10日內向本院提出上訴書狀，並
應敘述具體理由，如未敘述上訴理由者，應於上訴期間屆滿後20
日內補提理由書狀於本院（均須按他造當事人之人數附繕本）「
切勿逕送上級法院」。
中    華    民    國    99    年    8     月    26    日
                                  書記官  王珮樺
附錄本案論罪科刑之法條
中華民國刑法第320條
(普通竊盜罪、竊佔罪)
意圖為自己或第三人不法之所有，而竊取他人之動產者，為竊盜
罪，處5 年以下有期徒刑、拘役或500 元以下罰金。
意圖為自己或第三人不法之利益，而竊佔他人之不動產者，依前
項之規定處斷。
前二項之未遂犯罰之。
中華民國刑法第271條
（普通殺人罪）
殺人者，處死刑、無期徒刑或10年以上有期徒刑。
前項之未遂犯罰之。
預備犯第1 項之罪者，處2 年以下有期徒刑。
中華民國刑法第349 條
（普通贓物罪）
收受贓物者，處3 年以下有期徒刑、拘役或5 百元以下罰金。
搬運、寄藏、故買贓物或為牙保者，處5 年以下有期徒刑、拘
役或科或併科1 千元以下罰金。
因贓物變得之財物，以贓物論。

司法院資訊處製作；財團法人民間司法改革基金會備份。
